【裁判字號】    96,易,5122
【裁判日期】    970402
【裁判案由】    詐欺等
【裁判全文】
臺灣臺中地方法院刑事判決              96年度易字第5122號
公  訴  人  臺灣臺中地方法院檢察署檢察官
被      告  丙○○
                    台中郵局.
選任辯護人  徐文宗律師
上列被告因詐欺等案件，經檢察官提起公訴（96年度偵續字第
256號），本院判決如下：
    主    文
丙○○均無罪。
    理    由
一、本件公訴意旨略以：丙○○原係東王微瑪資訊股份有限公司
    （以下簡稱東王公司）負責人，其意圖為自己不法之所有，
    於民國（下同）九十五年七月間以東王公司名義向大同世界
    科技有限公司（以下簡稱大同世界公司）購買「路由器網路
    介面模組擴充」及「配合ITOS負載平衡器設備」，貨款共計
    新台幣（下同）四百二十四萬二千元，並交付如附表所示之
    支票五紙交付貨款，使大同世界公司陷於錯誤，交付上述物
    品。丙○○隨後將上述物品交付中華電信公司台中分公司，
    並已收受中華電信公司台中分公司給付之貨款，並有資力給
    付票款，惟其明知上開支票並未遺失，竟於九十五年九月十
    八日，以票號AR0000000、AR0000000號二紙支票遺
    失為由，向行庫掛失止付，並向台中市警察局謊報該二紙支
    票遺失，報請協助偵查侵占遺失物罪嫌，嗣經不知情之大同
    世界公司分別於九十五年十月十六日、九十五年十二月十六
    日提示上開支票遭拒，向其追討票款，且表明要提告訴，丙○○始給付票號AR0000000之票款，至AR0000000號
    、AR0000000、AR0000000號之支票經提示遭拒後，
    丙○○除另行清償二十萬元外，無故拒不給付積欠貨款二百
    三十四萬五千二百元，致大同世界公司受有損害。因認被告
    涉犯刑法第三百三十九條第一項之詐欺取財罪及同法第一百
    七十一條第一項之未指明犯人誣告罪嫌。
二、按犯罪事實應依證據認定之，無證據不得認定犯罪事實；又
    不能證明被告犯罪或其行為不罰者，應諭知無罪之判決，刑
    事訴訟法第一百五十四條第二項、第三百零一條第一項分別
    定有明文。而刑事訴訟法上所謂認定犯罪事實之證據，係指
    足以認定被告確有犯罪行為之積極證據而言，該項證據自須
    適合於被告犯罪事實之認定，始得採為斷罪資料，最高法院
    二十九年上字第三一０五號著有判例。又認定犯罪事實所憑
    之證據，無論係直接證據或間接證據，其為訴訟上之證明，
    須於通常一般之人均不致有所懷疑，而得確信其為真實之程
    度者，始得據為有罪之認定，倘其證明尚未達到此一程度，
    而有合理之懷疑存在，復無其他調查途徑可尋，法院即應為
    無罪之判決，最高法院七十六年台上字第四九八六號著有判
    例。
三、公訴人認被告丙○○涉有上開詐欺取財及誣告罪嫌，無非係
    以：（一）被告丙○○自承伊將上開開出予大同世界公司之
    支票部分掛失並積欠該公司貨款。（二）證人即告訴代理人
    林啟名、乙○○於偵訊中之指訴。（三）卷附如附表編號二
    至五所示之支票及退票理由單。（四）卷附東王公司與大同
    世界公司簽立合約書及採購單、發票影本。（五）卷附求台
    灣票據交換所退票理由單及遺失票據申報書各一件可證明被
    告丙○○有對大同世界公司之承辦人員施用詐術取得上開貨
    物一批，並明知上開附表編號二、四所示支票並未遺失，而
    故意申報遺失等，為起訴之論據。
四、訊據被告丙○○堅詞否認有何詐欺取財及誣告之犯行，辯稱
    ：伊僅係掛名負責人，東王公司向大同世界所購買之上開設
    備，並非伊與大同世界公司洽談成立買賣，伊的工作是音樂
    教師，沒有參與東王公司之業務，又伊於九十五年九月十二
    日委託快遞公司丁○○將其公司所有之空白支票帶到台北交
    給其夫甲○○，九十五年九月十四日晚上丁○○不慎將支票
    遺失，翌日適逢東王公司之電腦帳務系統中毒，因無法釐清
    支票去，向怕遺失之支票遭他人提領，依甲○○指示，才會
    將整批支票全部辦理掛失止付，伊並非明知上開支票業已交
    付大同世界公司仍故意將上開支票掛失等語。
五、經查：
（一）、上開大同世界公司於九十五年間出售「路由器網路介面
        模組擴充」及「配合ITOS負載平衡器設備」之設備予東
        王公司之合約，係案外人甲○○與東王公司之職員乙○○洽談成立，業據證人乙○○於本院審理時結證稱：「
        甲○○」（此為證人回答檢察官關於「在交易過程中與
        何人談生意？」之問題）、「合約是以電子郵件雙方確
        認無問題後，再以郵遞方式簽約」、「我向甲○○拿取
        五張支票」、「因為甲○○說中華電信有個案子，想透
        過大同世界科技股份有限公司做買賣」等語，核與證人
        甲○○於本院審理時結證：「是我本人」（此為證人回
        答辯護人關於：「東王公司實際負責人？」之問題）、
        「她完全不知道」（此為證人回答辯護人關於「東王公
        司一切業務丙○○有無負責？」之問題）、「他（指乙○○）來拜託我這個案件能不能經過大同，他（指乙○○）有業績壓力……所以豪勉科技才把貨出給大同……
        」等語相符，堪信本案大同世界公司出貨予東王公司之
        決定，係因案外人甲○○與大同世界之業務人員乙○○
        洽談成立之買賣上開設備之合約，此外復無法證明被告
        丙○○有對於大同世界公司施用任何詐術行為，無從以
        丙○○係東王公司之名義負責人即認其有施用詐術之行
        為。
（二）、東王公司與大同世界公司自西元一００二年起迄二００
        五年止，有多次交易紀錄，東王公司均依約付款而無積
        欠貨款之情形，有大同世界公司函附本院之交易明細資
        料一份在卷可憑，並經證人乙○○到庭結證明確，而關
        於本件「路由器網路介面模組擴充」及「配合ITOS負載
        平衡器設備」之交易，東王公司應給付之貨款係四百二
        十四萬二千元，並有合約書一紙附卷可憑，惟東王公司
        業已付款一百八十九萬六千八百元，業經告訴人林啟名
        、乙○○指訴明確，並經公訴人於起訴書中載明，倘東
        王公司於成立上開合約之初即有不法所有之意圖，何以
        事後仍付款達四成以上？
（三）、丙○○於九十五年九月十二日委託丁○○將空白支票一
        批寄送台北，因丁○○不慎遺失票據，丙○○乃於九十
        五年九月十八日以東王公司名義將票號該公司票號UA0
        000000、0000000、0000000、0
        000000、0000000、0000000、0
        000000、0000000、0000000、0
        000000、0000000、0000000、0
        000000、0000000、0000000、0
        000000、0000000、0000000、0
        000000、0000000、0000000、0
        000000、0000000、0000000、0
        000000、0000000、0000000、0
        000000、0000000、0000000、0
        000000、0000000、0000000、0
        000000、0000000、0000000號之支
        票及該公司票號AR0000000、0000000、0
        000000、0000000、0000000、00
        00000、0000000、0000000、000
        0000、0000000、0000000、0  000000
        、0000000、0000000號分別向付款銀行申報掛
        失，並報請台中市警察局協助偵查，業據證人丁○○於
        台灣彰化地方法院檢察署偵訊時結證明確，並有委託書
        一紙、台灣票據交換所台中市分所函送之掛失止付票據
        提示人資料表一件、票據遺失申報書一份、申請掛失止
        付票據案件送件表一件、支票及退票理由單二紙附卷可
        憑，而上開支票一批其中付款銀行為第一商業銀行股份
        有限公司北屯分行，支票票號UA0000000號及付
        款銀行台灣中小企業銀行忠明分行票號AR0000000
        、AR0000000、AR0000000號三紙支票係東王公
        司分別於九十五年九月十八日、九十五年七月間開立予
        案外人黃雙木、大同世界公司之支票，其中支票票號UA
        0000000號之支票，另經台灣彰化地方法院檢察
        署以罪嫌不足而以九十五年他字第二五四四號簽結（無
        實質確定力，本院仍得就此為實體認定），業經本院調
        閱上開卷證查明無訛，參諸上開票號AR0000000、
        AR0000000、AP0000000號三紙支票係以附件附
        表之方式申報遺失，申報遺失之票據數量不少，而丙○○於知悉可能申報有誤後，復分別於九十五年九月二十
        一日、九十六年一月八日申請將票號UA0000000
        號及AR0000000、0000000、AR00000
        00、0000000、0000000、000000
        0、0000000、0000000、0000000
        、0000000、0000000、0000000等支票
        申請撤銷掛失止付，有撤銷票據掛失止付申請書二紙附
        卷可憑，顯見本件被告丙○○於申報上開支票遺失時係
        在支票流向尚非明確之情形下將可能遺失之票據整批申
        報遺失，待發覺錯誤後始將部分支票申報撤銷，參以票
        據除以票據號碼相隔外，並無明顯特徵，是以被告丙○○辯稱：因公司電腦中毒無法釐清票據之確實流向而憑
        記憶申報遺失乙節，可以採信。
（四）、東王公司於本次交易所開立之支票共計五紙，為連號之
        票號AR0000000至AR0000000，其中AR00000
        00已兌現，未申報遺失，其中AR0000000未兌現，
        亦未申報遺失，而AR0000000、0000000申報遺
        失後，另撤銷掛失止付，其中僅一張支票兌現，其餘支
        票票款迄今未給付，除AR0000000、0000000以
        票據掛失為由退票外，AR0000000、AR0000000
        均以存款不足遭退票，有上開支票影本及退票理由單各
        四紙附卷可憑，並經告訴代理人乙○○於偵查中指訴明
        確，被告倘意欲避免留下退票紀錄而故意為掛失之動作
        ，何以未將AR0000000號支票一併掛失？又何以反
        將尚未提示之AR0000000撤銷掛失止付，致上開支
        票以存款不足跳票？況被告並非東王公司之實際負責人
        ，該掛失之動作亦係實際負責人甲○○指示被告所為，
        業據證人甲○○到庭結證明確，以支票遺失之風險極高
        之認知下，被告為求時效而冒然將尚未釐清去向之支票
        均一併掛失，實難苛責，且依其僅係名義上負責人，不
        參與東王公司之帳務處理及業務運作之情形下，亦難認
        被告有明知上開支票並未遺失而仍故意謊稱遺失之主觀
        犯意。
綜上，被告丙○○罪嫌均有未足，此外復查無其他積極證據足以
證明被告有起訴書所載之詐欺、誣告犯行，揆諸上開說明意旨，
依法應就本案全部為無罪之諭知。
據上論斷，應依刑事訴訟法第三百零一條第一項前段，判決如主
文。
本案經檢察官戊○○到庭執行職務。
中    華    民    國    97    年    4    月    2     日
                  刑事第七庭    審判長法官  陳如玲
                                法      官  郭德進
                                法      官  高文崇
上正本證明與原本無異。
如不服本判決，應於收受送達後10日內向本院提出上訴書狀（應
敘述具體理由並附繕本）。
上訴書狀如未敘述理由，應於上訴期間屆滿後20日內補提理由書
於本院。
                                書記官  童淑芬
中    華    民    國    97    年    4    月     2    日
附表：
┌───┬────────┬──────┬────┬──────┐
│      │                │            │        │            │
│ 編號 │    付款銀行    │ 票載日期   │票載金額│  票號      │
├───┼────────┼──────┼────┼──────┤
│  1   │   台灣中小企業 │95年9月16日 │848400  │ AR0000000  │
│      │   銀行忠明分行 │            │        │            │
├───┼────────┼──────┼────┼──────┤
│  2   │   台灣中小企業 │95年10月16日│848400  │ AR0000000  │
│      │   銀行忠明分行 │            │        │            │
├───┼────────┼──────┼────┼──────┤
│  3   │   台灣中小企業 │95年11月16日│848400  │ AR0000000  │
│      │   銀行忠明分行 │            │        │            │
├───┼────────┼──────┼────┼──────┤
│  4   │   台灣中小企業 │95年12月16日│848400  │ AR0000000  │
│      │   銀行忠明分行 │            │        │            │
├───┼────────┼──────┼────┼──────┤
│  5   │   台灣中小企業 │96年1月16日 │848400  │ AR0000000  │
│      │   銀行忠明分行 │            │        │            │
└───┴────────┴──────┴────┴──────┘


司法院資訊處製作；財團法人民間司法改革基金會備份。
